【裁判字號】    98,台上,4215
【裁判日期】    980723
【裁判案由】    違反毒品危害防制條例
【裁判全文】
最高法院刑事判決            九十八年度台上字第四二一五號
上  訴  人  甲○○
上列上訴人因違反毒品危害防制條例案件，不服台灣高等法院高
雄分院中華民國九十八年六月二日第二審判決（九十八年度上訴
字第七二七號，起訴案號：台灣屏東地方法院檢察署九十八年度
毒偵字第一二六號），提起上訴，本院判決如下：
    主  文
上訴駁回。
    理  由
一、施用第一級毒品部分：
按刑事訴訟法第三百七十七條規定，上訴於第三審法院，非以判
決違背法令為理由，不得為之。是提起第三審上訴，應以原判決
違背法令為理由，係屬法定要件。如果上訴理由書狀並未依據卷
內訴訟資料，具體指摘原判決不適用何種法則或如何適用不當，
或所指摘原判決違法情事，顯與法律規定得為第三審上訴理由之
違法情形，不相適合時，均應認其上訴為不合法律上之程式，予
以駁回。本件上訴人甲○○經第一審判處施用第一級毒品（累犯
）罪刑，其不服提起第二審上訴，原判決以上訴人未依據卷內訴
訟資料，具體指摘第一審判決認事用法及量刑有何違法或不當之
處，上訴未敘述具體理由，因認其第二審上訴不合法律上之程式
，不經言詞辯論，逕以判決駁回，已詳敘憑以論斷之理由，從形
式上觀察，並無違背法令之情形。上訴意旨略以：上訴人具狀「
地院量刑過重」乃上訴之宗旨，非上訴理由，原審未裁定命上訴
人補正具體上訴理由，即逕予駁回，侵害上訴人之權益。又本案
查無犯罪事證，上訴人既自承犯罪，應符合自首減刑之要件；又
警方未持搜索票，其逮捕上訴人之程序是否合法？原審均未調查
究明，有應於審判期日調查之證據而未予調查之違法等語。惟按
不服地方法院之第一審判決而上訴者，應向管轄第二審之高等法
院為之。第二審上訴書狀應敘述具體理由，第二審法院認為上訴
書狀未敘述理由者，應以判決駁回之。但其情形可以補正而未經
第一審法院命其補正者，第二審審判長應定期間先命補正。刑事
訴訟法第三百六十一條第一項、第二項、第三百六十七條分別定
有明文。所謂不服第一審判決之具體理由，必係依據卷內既有訴
訟資料或提出新事證等客觀上構成應予撤銷之具體事由，指摘或
表明第一審判決有何採證認事用法或量刑有何違背比例及罪刑相
當原則等足以影響判決本旨之不當或違法，始克當之；倘未依上
揭意旨指出具體事由，僅泛言第一審判決認定事實錯誤、違背法
令、量刑失入，皆與第二審上訴制度旨在請求第二審法院撤銷、
變更第一審不當或違法之判決，以實現個案救濟之立法目的有違
。又揆諸刑事訴訟法第三百六十一條、第三百六十七條規定之文
義及立法意旨，僅於「上訴書狀未敘述上訴理由」之情形，為保
障上訴人之權益，始有命補正之問題。至於上訴書狀有無敘述理
由，第一審法院僅作形式上之審查，如上訴書狀形式上已敘述不
服原判決之意旨者，即與未敘述上訴理由之情形有別，無庸再命
補正；亦即如上訴書狀已敘及理由，無論內容具體與否，不生再
命補正之問題，第二審法院即應就其理由是否具體，為實體之審
理及判斷；如認其上訴書狀雖記載理由，但並未具體敘述時，則
無須再命補正，可逕認其上訴不合法，以判決駁回之。本件上訴
人不服第一審判決，於民國九十八年五月四日提起第二審上訴，
泛以「地院量刑過重，內心殊難甘服，為此提起上訴」等語為指
摘，有其上訴書狀載明足稽（見原審卷第四頁），其後於同年六
月二日原審判決前，未再補充其他上訴理由，依前揭說明，上訴
人已敘述不服第一審判決之理由，毋庸再命補正。原判決以第一
審判決已詳細說明量刑審酌之事由，上訴意旨，並未依卷內既有
訴訟資料，具體指摘第一審判決所為之判斷或量刑，有何違法或
不當之情形，因認其在第二審之上訴，未敘述具體理由，駁回其
在第二審之上訴，核於上揭規定無違。原審以上訴人在第二審提
起上訴不合法為由，駁回其上訴，既未就實體事項為審理，即無
上訴意旨所指證據調查未盡之違法情形存在。依前揭說明，應認
其此部分之上訴不合法律上之程式，予以駁回。
二、施用第二級毒品部分：
按刑事訴訟法第三百七十六條所列各罪之案件，經第二審判決者
，不得上訴於第三審法院，法有明文。本件上訴人所犯施用第二
級毒品案件，原審維持第一審依毒品危害防制條例第十條第二項
論處之罪刑，核屬刑事訴訟法第三百七十六條第一款之案件。依
首開說明，既經第二審判決，自不得上訴於第三審法院，上訴人
竟復對此部分提起上訴，顯為法所不許，應併予駁回。
據上論結，應依刑事訴訟法第三百九十五條前段，判決如主文。
中    華    民    國  九十八  年    七    月  二十三  日
                      最高法院刑事第十一庭
                          審判長法官  石  木  欽
                                法官  洪  佳  濱
                                法官  韓  金  秀
                                法官  呂  丹  玉
                                法官  段  景  榕
      本件正本證明與原本無異
                                      書  記  官
中    華    民    國  九十八  年    七    月  二十八  日
                                                      K


司法院資訊處製作；財團法人民間司法改革基金會備份。
